【裁判字號】    96,上訴,4800
【裁判日期】    970111
【裁判案由】    偽造有價證券等
【裁判全文】
臺灣高等法院刑事判決                96年度上訴字第4800號
上  訴  人  臺灣士林地方法院檢察署檢察官
被      告  丁○○
指定辯護人  本院公設辯護人乙○○
上列上訴人因被告偽造有價證券等案件，不服臺灣士林地方法院
96年度訴字第398號，中華民國96年7月27日第一審判決（起訴案
號：臺灣士林地方法院檢察署95年度偵字第7495號），提起上訴
，本院判決如下：
    主  文
上訴駁回。
    事  實
一、丁○○於民國93年6月11日某時許（起訴書誤載為94年4、5
    月間，應予更正），自其友人甲○○位於臺北縣永和市○○
    路104巷8弄12號1樓住處離開時，見該住處大門近玄關處有
    甲○○所遺失之票號為QB115927號、付款人為第一商業銀行
    永和分行（下稱第一銀行），且僅於發票人簽章欄處蓋有「
    甲○○」印章，其餘票面金額、發票日期均空白之支票乙張
    （下稱系爭支票），竟意圖為自己不法所有，將系爭支票拾
    起，並攜帶回家而侵占據為己有（此部分之犯罪事實業經檢
    察官另為不起訴處分確定）。嗣於94年5月間某日，丁○○
    因經商失敗致其財務窘困，明知未經甲○○之授權或同意不
    得簽發系爭支票，竟基於意圖供行使之用而偽造有價證券之
    犯意，在其位於臺北市○○區○○街22號之住處內，於系爭
    支票發票人簽章欄處偽造「甲○○」之簽名署押1枚後，並
    填載發票日期為「95年4月18日」、金額為新臺幣（下同）
    「伍佰伍拾萬元正」等而偽造完成該系爭支票，使系爭支票
    為記載完全之支票。並於95年4月18日某時許，丁○○將系
    爭支票存入其向不知情之友人丙○○所借用之合作金庫商業
    銀行延平分行（下稱合作金庫）帳號為0000000000000號之
    帳戶內提示以行使。嗣因同日第一銀行人員通知甲○○系爭
    支票有人提示，甲○○始知系爭支票遺失，即以「遺失」為
    由將系爭支票掛失止付，致丁○○據以提示之系爭支票因而
    退票，經臺灣票據交換所通報後，經警循線查悉上情。
二、案經臺北市政府警察局大同分局報請臺灣士林地方法院檢察
    署檢察官偵查起訴。
    理  由
一、上開犯罪事實，業據被告於偵查中、原審及本院坦承不諱（
    偵卷第54至55頁、原審卷第11頁及第27頁，本院卷第16頁反
    面），核與證人甲○○證述之情節相符（原審卷第29至32頁
    ），並有偽造之系爭支票（原審卷證物袋內）及退票理由單
    、掛失止付票據提示人資料查報表、票據掛失止付通知書及
    遺失票據申報書等各1紙附卷可稽（偵卷第25頁及第27至29
    頁）。另系爭支票之支票號碼前後號分別由證人甲○○本人
    親自簽發開立之支票均係由證人甲○○於93年6月11日所簽
    發等情，亦有該2張支票票頭影本各1紙在卷足查（偵卷第39
    至40頁），足認被告前開自白，有證據可佐，堪予採信，事
    證明確，被告犯行洵堪認定。
二、被告行為後，刑法第33條第5款，於民國95年7月1日修正施
    行，而本案被告所犯刑法第201條第1項偽造有價證券罪本身
    雖未修正，但修正後刑法第33條第5款已將最低罰金刑調整
    為新臺幣1千元以上，以百元計算，較諸修正前銀元一元，
    應以修正前之規定對被告較為有利，依刑法第2條第1項前段
    ，應適用修正前刑法之規定。
三、核被告所為，係犯刑法第201條第1項偽造有價證券罪。被告
    偽造甲○○簽名之行為為偽造有價證券之階段行為，且行使
    偽造有價證券之低度行為應為偽造有價證券之高度行為所吸
    收，均不另論罪。又本件被告犯罪之動機係因經商失敗致其
    財務窘困，始一時失慮，萌生偽造犯意之動機，且系爭支票
    雖未經告訴人之同意而偽造，惟系爭支票因告訴人業已申報
    遺失而無從提領，且告訴人並未受有此部分金錢上之重大損
    害，於法院審理時復陳明宥恕被告，不願深究等語（原審卷
    第31頁，本院卷第17頁），被告所偽造之有價證券，面額雖
    鉅，然為告訴人止付而未兌現領得該款項，情節尚非重大，
    尚值憫恕，倘科以法定最低刑度之刑，不無失重之虞，爰依
    刑法第59條規定，酌減其刑。
四、原審以事證明確，說明被告犯行應依刑法第59條規定減刑，
    適用刑事訴訟法第299條第1項前段，刑法第2條第1項前段
    、第201條第1項、第205條、第59條、第74條第1項第1款，
    刑法施行法第1之1條（原審漏引，應予補充，另原審贅引罰
    金罰鍰提高標準條例第1條前段），並審酌被告並無任何前
    科，素行良好，前揭犯罪之動機、目的、手段、對被害人造
    成之損害，兼衡其事後坦承犯行，態度良好，且證人甲○○
    願意原諒被告等一切情狀，量處有期徒刑二年。並說明：
    被告前未曾因故意犯罪而受有期徒刑以上刑之宣告，有臺灣
    高等法院被告前案紀錄表在卷可按，其因一時失慮，致罹刑
    典，犯後已坦承犯行，獲得被害人甲○○之諒解，經此刑之
    宣告後，應知所警惕而無再犯之虞，本院因認暫不執行其刑
    為當，爰依修正後刑法第74條第1項第1款之規定，宣告緩刑
    5年，用啟自新。系爭支票因係被告偽造甲○○之簽名而
    屬偽造之支票，應依刑法第205條之規定宣告沒收。蒞庭
    檢察官以被告係在證人甲○○家中取得系爭支票，因認被告
    此部分犯行應屬刑法第320條第1項竊盜罪嫌，而非刑法第33
    7條之侵占遺失物罪云云。然查，檢察官前開所指之被告犯
    行，業經原偵查檢察官以被告所犯為刑法第337條之侵占遺
    失物罪並以罹於時效為由另為不起訴處分確定。而依既存卷
    證資料及證人甲○○所證內容觀之，尚無從證明被告此部分
    行為涉有竊盜罪嫌，且亦未經公訴人予以起訴，自不能僅以
    被告於告訴人住處拾獲系爭支票，即認被告竊盜罪嫌，附予
    敘明。認事用法量刑，均無不當，公訴人上訴意旨略以：原
    審予以酌減，顯然不合理，又侵占部分起訴書已載，自在起
    訴範圍，而被告竊盜部分，事證明確，原審置而不理，於法
    不合等語，然查：原審已說明，依被告犯行，如量處最低法
    定本刑，有失重之虞，其理由構成，並不違反論理法則，亦
    與比例原則不悖，公訴人認不宜減刑，固屬一說，惟所持理
    由，尚不足撼動原判決，至於所指侵占部分，起訴書已載明
    另為不起訴處分，顯已表明不在本件起訴範圍，其於起訴書
    載及，無非行文敘事方便，難認已經起訴，公訴人此部分上
    訴意旨所指，尚有誤會，而所謂竊盜部分，如前所述，難予
    證明，且未經起訴（起訴事實未曾記載），按侵占與竊盜為
    截然二種不同社會事實，不能以起訴書行文提及侵占罪嫌（
    實則已另為不起訴），即認已起訴竊盜事實，因此，本件並
    未起訴竊盜事實，法院就此無從審究，是此部分上訴意旨，
    亦有誤會，綜上，本件上訴為無理由，應予駁回。
據上論斷，應依刑事訴訟法第368條，判決如主文。
本案經檢察官王壬貴到庭執行職務。
中    華    民    國    97    年    1     月    11    日
                  刑事第十八庭審判長法  官  溫耀源
                                    法  官  陳健順
                                    法  官  周政達
以上正本證明與原本無異。
如不服本判決，應於收受送達後十日內向本院提出上訴書狀，其
未敘述上訴之理由者並得於提起上訴後十日內向本院補提理由書
（均須按他造當事人之人數附繕本）。
                                    書記官  莊昭樹
中    華    民    國    97    年    1     月    11    日
附錄：本案論罪科刑法條全文
刑法第201條第1項
意圖供行使之用，而偽造、變造公債票、公司股票或其他有價證
券者，處3年以上10年以下有期徒刑，得併科3千元以下罰金。


司法院資訊處製作；財團法人民間司法改革基金會備份。
